【裁判字號】    99,台上,5978
【裁判日期】    990930
【裁判案由】    違反毒品危害防制條例等罪
【裁判全文】
最高法院刑事判決            九十九年度台上字第五九七八號
上  訴  人  甲○○
上列上訴人因違反毒品危害防制條例等罪案件，不服台灣高等法
院中華民國九十九年七月十四日第二審更審判決（九十九年度上
更(一)字第一七六號，起訴案號：台灣新竹地方法院檢察署九十六
年度偵字第一八八六、二六五二號，九十六年度毒偵字第八六、
八七、一一七、三五五、四四三、五一五號），提起上訴，本院
判決如下：
    主  文
上訴駁回。
    理  由
按刑事訴訟法第三百七十七條規定：上訴於第三審法院，非以判
決違背法令為理由，不得為之；是提起第三審上訴，應以原判決
違背法令為理由，係屬法定要件。如果上訴理由書狀並未依據卷
內訴訟資料具體指摘原判決不適用何種法則或如何適用不當，或
所指摘原判決違法情事，顯與法律規定得為第三審上訴理由之違
法情形不相適合時，均應認其上訴為違背法律上之程式，予以駁
回。本件原判決認定上訴人甲○○有如其事實欄所載販賣第二級
毒品甲基安非他命三次犯行，因而撤銷第一審關於該部分科刑之
判決，改判仍論上訴人以販賣第二級毒品三罪，均累犯，各處有
期徒刑七年四月，及就第三次罪行為相關從刑之諭知；復就主刑
部分定應執行之刑有期徒刑八年六月。已詳敘所憑證據及認定之
理由，對於上訴人所提出之辯解，何以不可採，亦在理由內詳予
指駁，俱有卷存證據資料可資覆按。上訴人上訴意旨略以：(一)、
伊因誤解販賣真意，且經律師告以自白犯行，得獲減輕其刑寬典
，方於第一審法院誤為自白；而證人姜政宏先後所述不一，原判
決並無其他證據足資補強，卻採上開具瑕疵之自白及證詞而為論
斷依據，顯有未當。(二)、原判決既認伊尚未收取販賣毒品之價金
，應僅該當於轉讓犯行，乃就伊是否具販賣營利之主觀意圖乙端
，未詳予認定論述，即遽行判斷，同有理由不備之違誤云云。
惟查：證據之取捨，為事實審法院之職權，倘其採證認事並不違
背證據法則，即不得任意指為違法。又證人之陳述部分前後不符
，或相互間有所歧異時，究竟何者為可採，法院仍得本其自由心
證予以斟酌，非謂一有不符或矛盾，即應認其全部均為不可採信
。原判決依憑上訴人於第一審法院之自白，姜政宏、陳國瑋之證
詞、卷附憲兵司令部刑事鑑識中心鑑定書、扣案甲基安非他命二
包等證據資料，認定上訴人確有本件販賣甲基安非他命三次犯行
，復說明上訴人係基於營利意圖販賣上開毒品，並已為毒品之交
付，雖因姜政宏賒欠而尚未收取價金，仍無礙販賣毒品既遂，暨
就姜政宏先後關於販賣價格之陳述，採取有利上訴人之原則而為
認定等旨。所為論斷，與經驗、論理法則無違，亦無理由欠備情
形，要難指為違法。又共犯（指共同正犯、教唆犯、幫助犯）之
為證人者，其陳述證詞依刑事訴訟法第一百五十六條第二項規範
意旨，自以有補強證據為必要，以限制其證據價值；而對向共（
正）犯之證人，如購買毒品者之指證某人為販毒者是，雖非屬共
犯證人之類型，但其陳述證言或因有利害關係，本質上已存有較
大之虛偽危險性，為擔保其真實性，依上開規定之同一法理，仍
應認為有補強證據之必要性。而所謂補強證據，係指該證人之陳
述本身以外之別一證據，而與其陳述具有關聯性，並因兩者之相
互利用，而得以證明其所指之犯罪事實具有相當程度之真實性者
而言。原判決係綜核前揭證據資料，憑為判斷犯罪事實，並非單
憑姜政宏之單一指證為據，而上開其他證據，概與姜政宏之陳述
互有關聯性；至上訴人上訴理由書狀，復載明伊係經由辯護人解
釋販賣意義及自白之法律效果後，方為自白等詞，亦難謂有「誤
為自白」情事；原判決已說明其足以佐證擔保渠等陳述真實性之
理由，允無上訴意旨所泛指別無補強證據之違法情形。其餘上訴
意旨，則置原判決之明白論斷於不顧，或仍持原判決已說明理由
而捨棄不採之陳詞辯解，再為事實上之爭執，或就屬於事實審法
院採證認事職權之行使，或就不影響於判決本旨之枝節事項，全
憑己見，任意指摘，難謂已符合首揭法定上訴第三審之要件。其
上訴違背法律上之程式，應併予駁回。
據上論結，應依刑事訴訟法第三百九十五條前段，判決如主文。
中    華    民    國  九十九  年    九    月   三十   日
                      最高法院刑事第八庭
                          審判長法官  洪  文  章
                                法官  王  居  財
                                法官  郭  毓  洲
                                法官  黃  梅  月
                                法官  沈  揚  仁
本件正本證明與原本無異
                                      書  記  官
中    華    民    國  九十九  年    十    月    四    日
                                                      ｖ

司法院資訊處製作；財團法人民間司法改革基金會備份。
